臺灣屏東地方法院刑事判決　　　　　　　 96年度訴字第393號
公　訴　人　臺灣屏東地方法院檢察署檢察官
被　　　告　乙○○
指定辯護人　本院公設辯護人　張宏惠
上列被告因偽造有價證券案件，經檢察官提起公訴（95年度偵緝
字第255號），本院判決如下：
    主  文
乙○○連續意圖供行使之用，而偽造有價證券，處有期徒刑貳年
。緩刑伍年。扣案如附表編號一、二所示之本票內關於偽造「丙○○」名義為共同發票人部分，均沒收。
　　事　實
一、乙○○係丙○○之子，詎其於民國93年底及94年初間因需款
    孔急，為向甲○○○借款應急，竟意圖供行使之用，本於偽
    造有價證券之概括犯意，先後於附表所示之時間，冒用丙○○之名義，在甲○○○位於屏東縣內埔鄉○○村○○路211
    號住處，於附表編號一、二所示之空白本票發票人欄上簽立
    自己名字、捺指印並偽造「丙○○」簽名各1 枚，以表示為
    丙○○所共同簽發，而連續偽造如附表編號一、二所示以「
    丙○○」名義為共同發票人之本票2 紙後，旋即將上開本票
    持以交付甲○○○，足以生損害於丙○○及甲○○○2 人。
二、案經甲○○○訴由臺灣屏東地方法院檢察署檢察官偵查起訴
    。
    理  由
一、上開犯罪事實，業據被告乙○○於偵查中及本院審理時均供
    認不諱（見偵卷第16頁、第20頁至第21頁、本院卷第33頁反
    面），此外，並有附表編號一、二所示之本票2 紙在卷可證
    ，足認被告上開自白與事實相符，應予採信。從而，本件事
    證明確，被告犯行堪以認定。
二、查本票為票據法第1 條所稱之票據，具有流通性質，可自由
    交換、轉換，而占有該票據即可行使票面之權利，自屬有價
    證券。被告意圖供行使之用，而偽造如附表編號一、二所示
    之「丙○○」名義為共同發票人之本票2 張，核被告所為，
    係犯刑法第201 條第1 項之偽造有價證券罪。被告行為後，
    94年2 月2 日修正公布之刑法，業於95年7 月1 日施行，修
    正後刑法第35條第5 款業經修正為：「罰金：新臺幣1 千元
    以上，以百元計算之」，而修正前刑法第33條第5 款則規定
    「罰金：1 元以上」，是上開刑法第201 條第1 項法定刑中
    有關罰金刑部分，就罰金之最低額業已提高，依刑法第2 條
    第1 項前段比較新、舊法結果，自以修正前之舊法對被告較
    為有利。又被告行使偽造有價證券之低度行為為偽造之高度
    行為所吸收；其偽造「丙○○」之署押，為上開偽造有價證
    券之部分行為，均不另論罪。又修正後刑法第56條連續犯之
    規定業經刪除，則被告上述2 次偽造有價證券之犯行，因行
    為後新法業已刪除連續犯之規定，此刪除雖非犯罪構成要件
    之變更，但顯已影響行為人刑罰之法律效果，自屬法律有變
    更，依刑法第2 條第1 項規定，比較新、舊法結果，仍應適
    用較有利於被告之行為時法律舊法論以連續犯（最高法院95
    年第8 次刑事庭會議決議參照）。被告先後多次犯行，時間
    緊接，觸犯構成要件相同之罪名，顯係基於概括犯意反覆為
    之，為連續犯，依修正前刑法第56條之規定，應論以偽造有
    價證券罪一罪，並加重其刑。再偽造有價證券罪之法定最低
    刑為3 年以上有期徒刑，考其立法意旨在維護市場秩序，保
    障交易信用，然本案被告偽造自己與「丙○○」名義為共同
    發票人之本票2 紙，係為擔保借款之用，被告一時思慮不周
    ，以致誤蹈法網，然其事後已與告訴人和解，清償借款並取
    回票據，對市場交易秩序未造成實害，本院認若處被告法定
    最低度刑責，仍嫌過重，客觀上足以引起一般之同情，爰依
    刑法第59條規定，酌減輕其刑。爰審酌被告犯罪之動機、目
    的、手段、所生之危害、未對告訴人、被害人造成重大損害
    、業與告訴人達成和解及其犯後坦承犯行，態度尚稱良好等
    一切情狀，量處如主文所示之刑。末查，被告前未曾因故意
    犯罪受有期徒刑以上刑之宣告，有臺灣屏東地方法院檢察署
    刑案資料查註紀錄表及臺灣高等法院被告全國前案紀錄表各
    1 份在卷可參，其因一時失慮，以致犯罪，且已與告訴人達
    成民事和解，清償借款，有本院調解筆錄1 紙在卷可稽，是
    信其經此偵、審程序，應知所警惕而無再犯之虞，本院認前
    開對其宣告之刑以暫不執行為適當，併予宣告緩刑5 年，又
    被告犯罪雖在新法施行前，新法施行後，緩刑之宣告，應適
    用修正後刑法之規定，併此敘明（最高法院95年第8 次刑事
    庭會議決議參照）。扣案如附表編號一、二所示本票中關於
    以「丙○○」名義為共同發票人部分，依刑法第205 條之規
    定，併予宣告沒收。至被告自任共同發票人部分，係屬真正
    ，自不得予以宣告沒收（84年台上字第1550號判例可資參照
    ），附此指明。
據上論斷，應依刑事訴訟法第299 條第1 項前段，刑法第2 條第
1 項前段、第201 條第1 項、第56條、第59條、第74條第1 項第
1 款、第205 條，罰金罰鍰提高標準條例第1 條前段，判決如主
文。
中　　華　　民　　國　　96　　年　　7 　　月　　31　　日
                  刑事第二庭　審判長法　官　羅森德
                                    法　官  陳海寧
　　　　　　　　　　                法  官  蘇碧珠
以上正本證明與原本無異。
如不服本判決應於收受本判決送達後10日內向本院提出上訴書狀
，其未敘述上訴理由者，並得於提起上訴後十日內向本院補提理
由書狀（均須按他造當事人之人數附繕本）「切勿逕送上級法院
」。
中　　華　　民　　國　　96　　年　　7 　　月　　31　　日
  　　　                            書記官  賀燕花
附錄本案論罪科刑法條全文
中華民國刑法第201條：
意圖供行使之用，而偽造、變造公債票、公司股票或其他有價證
券者，處3 年以上10年以下有期徒刑，得併科3 千元以下罰金。
行使偽造、變造之公債票、公司股票或其他有價證券，或意圖供
行使之用，而收集或交付於人者，處1 年以上7 年以下有期徒刑
，得併科3 千元以下罰金。
附表：
┌───┬───────┬───────┬──────┐
│編  號│  偽造之時間  │   票據號碼   │  票面金額  │
│      │  即發票日期  │              │            │
├───┼───────┼───────┼──────┤
│  一  │ 93年12月30日 │ CH325501     │   5萬元    │
│      │              │              │            │
├───┼───────┼───────┼──────┤
│  二  │ 94年1月17日  │ CH681879     │   5萬元    │
│      │              │              │            │
└───┴───────┴───────┴──────┘
